臺灣高等法院交通事件裁定　　　　　 100年度交抗字第1573號
抗　告　人
即受處分人　鄭曜昌
上列抗告人因違反道路交通管理處罰條例案件，不服臺灣板橋地
方法院100年度交聲字第2824號，中華民國100年11月4日所為裁
定，提起抗告，本院裁定如下：
    主  文
抗告駁回。
    理  由
一、原處分意旨略以：抗告人即受處分人鄭曜昌於民國100年5月
    23日8時10分許，騎乘車牌號碼LM8-610號普通重型機車，行
    經新北市三重區○○○路與民生陸橋口，因「機器腳踏車，
    不在規定車道行駛」之違規行為，為新北市政府警察局三重
    分局交通分隊警員逕行舉發，爰依道路交通管理處罰條例第
    45 條第13款、第63條第1項第1款（裁決書漏載同條項第1款
    ）規定，裁處罰鍰新臺幣（下同）600元，並記違規點數1點
    。
二、聲明異議意旨略以：三重分局警察陳建平於100年6月13日舉
    發受處分人於100年5月23日騎乘機器腳踏車行經新北市三重
    區○○○路，不在規定車道行駛，惟查舉發違反道路交通管
    理事件通知單上檢附之照片載明日期時間為「23 08 10」，
    依一般常見之日期格式「日-月-年」，合理推定該照片日期
    應為2010年8月23日，則三重分局員警於100年6月13日始開
    單舉發，顯逾道路交通管理處罰條例第90條所定3個月舉發
    期限，又受處分人向新北市政府警察局三重分局提起申訴，
    未料該分局竟回函表示採證相片已清楚載明時間，惟照片日
    期中僅有23，並無5，亦無其它客觀事實足資證明係5月無誤
    ，則該照片亦可能係其他員警於不同時間（已逾3個月）所
    拍攝，而未刪除，致後來使用之員警有所誤認，在無客觀事
    實證明下，應不能依該照片對人民逕行舉發而影響人民權益
    ，為此聲明異議，請求撤銷原處分云云。
三、原裁定意旨略以：受處分人於100年5月23日8時10分許，騎
    乘車牌號碼LM8-610號普通重型機車，行經新北市三重區○
    ○○路與民生陸橋口，因「機器腳踏車，不在規定車道行駛
    」之違規行為，為新北市政府警察局三重分局交通分隊警員
    逕行舉發等情，有新北市政府警察局100年6月13日北警交字
    第CN0000000號舉發違反道路交通管理事件通知單暨違規採
    證照片1幀附卷可稽，而此違規事實亦經新北市政府警察局
    三重分局100年7月20日新北警重交申字第1000037489號函釋
    明確。觀諸證人即舉發員警莊承諺庭呈之舉發受處分人違規
    之放大照片所示，受處分人所有之車牌號碼LM8-610號重型
    機車確有於100年5月23日8時10分許，在新北市三重區○○
    ○路與民生陸橋口之前方繪有「禁行機車」標字之道路上行
    駛，而該照片之右下角亦記載「20 11/5 /23 08:10」等情
    ，此核與前揭新北市政府警察局三重分局函覆說明意旨相符
    。又參以證人即新北市政府警察局三重分局交通分隊舉發警
    員莊承諺於原審調查時具結證稱：「（問：本件舉發單是你
    同仁陳建平舉發的嗎？）一同舉發，是我拍照採證，之後填
    單告發的。（問：現場三重區○○○路橋口有無禁止普通機
    車行駛之標誌？）有，橋的入口上方就有1個藍色只准普通
    小客車、500CC以上重型機車行駛的標誌。（問：提出的放
    大照片是事後改造的嗎？）當初寄給異議人的還有1張紅單
    ，上面有顯示時間，就是法定通知他違規的時間、年月日時
    分，照片上的時間我都標示在紅單上面。（問：照片上的日
    期是事後填上去的嗎？）無法修改。」等語（見原審卷第18
    頁至第19頁）。並審酌員警執行公務時，本身即受有行政懲
    處責任之監督，且其到庭具結作證，更係以刑事責任擔保其
    證言之真實性，本件舉發員警既已到庭證述如上，且與受處
    分人並不認識，彼此間亦無任何嫌隙，當不至甘冒涉犯偽證
    罪之風險，蓄意構陷受處分人，原審就其前開證言又查無顯
    著瑕疵或與事實不符之處，是證人莊承諺證述舉發照片內所
    顯示之拍攝日期即為本件違規事實之案發時間，應屬可採。
    是受處分人僅以一般照片之常見日期格式，率爾推論本件違
    規事實已逾舉發期限，而未有何利己證據提出供本院詳查以
    實其說，顯係事後卸責之詞，尚難採信。綜上所述，本件受
    處分人騎乘上開普通重型機車於上揭時、地，確有「機器腳
    踏車，不在規定車道行駛」之違規事實，應堪認定，原處分
    機關依道路交通管理處罰條例第45條第13款、第63條第1項
    第1款及違反道路交通管理事件統一裁罰基準及處理細則之
    規定，裁處受處分人罰鍰600元，並記違規點數1點，核無違
    誤，本件聲明異議為無理由，應予駁回等語。
四、抗告意旨略以：警員莊承諺庭呈照片與舉發受處分人通知單
    上照片顯示方式、顏色不同，可見係事後使用修改軟體或其
    他程式所加上，原審卻以該照片認定違規事實之案發時間，
    顯有瑕疵。舉發違反道路交通管理事件通知單上檢附之照片
    載明日期時間為「23 08 10」，依一般常見之日期格式「日
    -月-年」，合理推定該照片日期應為2010年8月23日，則三
    重分局員警於100年6月13日始開單舉發，顯逾道路交通管理
    處罰條例第90條所定3個月舉發期限。數位相機照片日期可
    選擇拍照時標示或不標示，拍照時未設定標示，該日期時間
    資訊會儲存於相片電子檔EXIF值，該值可透過多種程式進行
    編修，非無法修改，警員非資訊技術背景，不該以證人身份
    表示其無法修改。另曾有網友向淡水分局檢舉違規，惟淡水
    分局認該照片未顯示違規日期時間而未裁罰，網友另以程式
    加上存於相片電子檔EXIF之日期，再提供違規照片，該局認
    違規日期時間係以照片修改軟體加上，恐有爭議而未裁罰，
    新北市警察局各分局裁罰依據顯有不一致認定及作法，懇請
    撤銷原裁定云云。
五、本院查：
  (一)按汽車駕駛人駕駛機器腳踏車，不在規定車道行駛者，處新
    臺幣600元以上1800元以下罰鍰，並記違規點數1點，道路交
    通管理處罰條例第45條第13款、第63條第1項第1款分別定有
    明文。
  (二)茲查，受處分人鄭曜昌於100年5月23日8時10分許，騎乘車
    牌號碼LM8-610號普通重型機車，行經新北市三重區○○○
    路與民生陸橋口，因其所騎乘之上開機器腳踏車，不在規定
    車道行駛之違規行為，為新北市政府警察局三重分局交通分
    隊警員逕行舉發等情，有新北市政府警察局100年6月20日北
    警交字第CN0000000號舉發違反道路交通管理事件通知單暨
    違規行為採證照片附卷可稽（見原審卷第3頁），而證人即
    負責本案舉發之警員莊承諺於原審審理時證述係按違規行為
    採證照片原始顯示時間填載舉發通知單違規時間屬實（見原
    審卷第18頁反面至第19頁正面），再觀諸證人即舉發員警莊
    承諺於原審審理時庭呈之受處分人違規行為採證之放大照片
    ，受處分人所騎乘之車牌號碼LM8-610號重型機車確有在新
    北市三重區○○○路與民生陸橋口之前方劃設「禁行機車」
    標線之車道行駛，而該照片之右下角亦記載「2011/5/23 08
    :10」，參諸證人莊承諺與受處分人間，不僅未有任何怨隙
    ，且係毫不相識之人，衡情證人莊承諺應無設詞攀誣，或虛
    構違規事實以陷害受處分人之道理。況警員執行公務時，本
    身即受有行政懲處責任之監督，且其到庭具結作證，更係以
    刑事責任擔保其證言之真實性，故證人莊承諺警員之上開證
    述內容，以及其所紀錄舉發之本件違規事實暨其所提之上述
    受處分人違規行為採證之放大照片，經核尚無不可採信之處
    ，本院經勾稽證人莊承諺警員之上開證述內容，及其所提之
    受處分人違規採證之放大照片所載日期，堪認受處分人確於
    100年5月23日8時10分許，騎乘上開機車在劃設「禁行機車
    」標線之車道行駛，至為明確，且舉發機關於上開違規行為
    發生後之3個月內即於100年6月13日（見原審卷第3頁舉發違
    反交通管理事件通知單填單日期），依採證照片逕行舉發違
    規，符合道路交通管理處罰條例第7條之2第1項第7款所規定
    以科學儀器取得證據資料者得逕行舉發要件，基此，既無任
    何證據足資證明本件執勤警員確有捏造照片日期違法取締之
    情事，受處分人抗告意旨所指上開採證照片上日期係經編修
    ，且已逾3個月舉發期限云云，顯難採信。
六、綜上，本件受處分人於上開時、地騎乘機車不在規定車道行
    駛之違規行為，洵堪認定。原審認原處分機關依道路交通管
    理處罰條例第45條第13款、第63條第1項第1款之規定，裁處
    受處分人600元罰鍰，並記違規點數1點，於法即無不合，因
    而裁定駁回受處分人之異議，本院核其認事用法並無違誤，
    本件受處分人仍執前詞提起抗告，顯無理由，應予駁回。
據上論斷，應依道路交通管理處罰條例第89條，道路交通事件處
理辦法第25條，刑事訴訟法第412條，裁定如主文。
中    華    民    國   100    年    12    月    13    日
                  刑事第二十庭  審判長法  官  楊力進
                                      法  官  王世華
                                      法  官  林海祥
以上正本證明與原本無異。
不得再抗告。
                                      書記官  林敬傑
中    華    民    國   100    年    12    月    13    日